【裁判字號】    92,訴,471
【裁判日期】    920731
【裁判案由】    毒品危害防制條例
【裁判全文】
臺灣臺北地方法院刑事判決                          九十二年度訴字第四七一號
    公  訴  人  臺灣臺北地方法院檢察署檢察官
    被      告  甲○○  男  四.
    指定辯護人  本院公設辯護人丙○○
右列被告因違反毒品危害防制條例案件，經檢察官提起公訴（九十一年度偵字第一○
二一七號及台灣地方法院檢察署檢察官移送併辦（九十一年度偵字第一○三七三號）
，本院判決如左：
    主  文
甲○○運輸第二級毒品，處有期徒刑年陸月。扣案之第二級毒品大麻柒包（鑑定後
淨重肆佰陸拾伍點零伍公克）及大麻香煙肆拾玖支（鑑定後總重參拾點參參公克）均
沒收銷燬之，另扣案之捲煙紙貳盒沒收之。
    事  實
一、甲○○明知大麻係行政院衛生署公告列管之第二級毒品，並屬行政院依懲治走私
    條例公告管制進出口物品，竟為供己施用，於民國八十九年四月間自泰國返國時
    ，夾帶大麻煙草一大包（攜帶入境後分裝為七包）入境，而於同年四月下旬，寄
    存於其友人陳東慶（另經台灣高等法院以九十年度上訴字第二六七一號判決無罪
    確定在案）位於台北市松山區○○○路○段一二三巷一弄二十二號十三樓之一之
    公克，嗣經兩次鑑定後淨重四百六十五點零五公克）、大麻香煙四十九支（經兩
    次鑑定後總重三十點三三公克）、甲○○所有供捲用大麻犯罪所用之捲煙紙二盒
    及非屬被告所有之捲煙器二個、捲煙紙三十二盒、電子磅秤一具。後甲○○因其
    運輸回台而寄放在陳東慶住處之大麻等物為警查獲，陳東慶因此受牽連經本院判
    處罪刑，上訴台灣高等法院審理期間，於偵查犯罪職權機關尚未發覺其有運輸毒
    品罪嫌前，主動向台灣台北地方法院檢察署檢察官遞狀自首其運輸毒品犯行，並
    表示願意接受裁判，而偵悉上情。
二、案經台灣台北地方法院檢察署檢察官主動簽分偵查起訴。
    理  由
一、訊據被告甲○○對右揭犯罪事實均坦承不諱，並有被告出具之九十年八月二十七
    日「自首自訴狀」（見併辦之九十年度他字第三八二九號卷第一頁至第二頁）在
    卷可稽，復有扣案之大麻七包、大麻香菸四十九支、捲煙器二個、捲煙紙三十四
    盒、電子磅秤一個附卷可佐（見九十一年度偵字第一○二一七號卷第四頁至第五
    頁），而該扣案之大麻七包及大麻香煙四十九支，經送臺北市政府警察局鑑驗結
    果，據復：「疑似大麻七包及大麻煙捲四十九支（分別予以證物編號Ａ─１至Ａ
    ─７及Ｂ─１至Ｂ─，證物Ａ─１至Ａ─７總毛重四八三點三四公克，總淨重
    四八一點三六克，共取零點零七公克化驗，餘四八一點二九公克，證物Ｂ─１至
    Ｂ─均予以呈色試驗，另抽樣Ｂ─１至Ｂ─８，各取適量煙草檢體萃取液，分
    別進行氣相層析質譜分析實驗，而實驗剩餘煙草殘渣則隨原封一併封存）；呈色
    篩檢試驗結果：Ａ─１至Ａ─７及Ｂ─１至Ｂ─均呈大麻陽性反應，氣相層析
    ／質譜分析法鑑驗結果：Ａ─１至Ａ─７及Ｂ─１至Ｂ─８均檢出第二級毒品”
    四氫大麻酚”成份」等語，有臺北市政府警察局八十九年五月二十五日北市鑑毒
    字第○二六號鑑驗通知書可稽，再經送法務調查局鑑定結果，據復：「送驗煙草
    袋上註明１至７，共計７包，均含有第二級第二十四項毒品大麻成份，煙草總重
    四百六十五點零五公克（包裝重二十點七五公克），送驗煙捲四十九支均含有第
    二級第二十四項毒品大麻成分，煙捲總重三十點三三公克（煙盒重十七點六四公
    克）」等語，亦有法務部調查局八十九年七月二十四日編號（電腦條碼）：00
    0000000號鑑定通知書在卷足稽，足徵被告自白核與事實相符。至辯護人
    以被告運輸毒品係供已充當香煙吸用，認被告無運輸毒品之認識及故意，惟按運
    輸之罪，不以運輸他人之毒品為限，運輸自己之毒品亦可成立該罪，且運輸應依
    路程之遠近、數量之多寡，依實際情形認定是否有運輸之犯意（最高法院著有八
    十六年台上字第五六四六號、八十二年台覆字第一一一號判決參照），本件被告
    坦承知悉其自泰國攜回台灣之物品係毒品大麻，已如前述，而其自泰國運輸毒品
    大麻回台灣，路程相當遙遠，且其攜回之毒品大麻重達四百餘公克，數量不可謂
    不鉅，足見被告確有運輸毒品之犯意甚明，所辯被告無運輸毒品大麻之認識及故
    意云云，即不足採。本件事證明確，被告犯行已堪認定。
二、按大麻係毒品危害防治條例第二條第二項第二款所稱之第二級毒品，亦係行政院
    依懲治走私條例第二條第四項公告之「管制物品項目及其數額」內甲項第四款管
    制進出口物品，自不得非法持有、運輸及私運進口，且毒品為當然管制進出口物
    品，私運毒品大麻進口，不受攜帶數量、價額之限制（最高法院著有九十年台上
    字第六七四四號判決可參）。又被告行為後，懲治走私條例第二條第一項業於九
    十一年六月二十六日修正公布全文十三條，依中央法規標準法第十三條之規定，
    於公布日起算第三日即同年六月二十八日起生效，罰金部分由「新台幣二十萬元
    以下」提高為「新台幣三百萬元以下」，經比較新舊法結果，修正前之懲治走私
    條例第二條第一項較修正後規定對被告為有利，依刑法第二條第一項但書之規定
    ，自應適用行為時即修正前之法律。核被告所為，係犯毒品危害防制條例第四條
    第二項之運輸第二級毒品罪及懲治走私條例第二條第一項之私運管制物品進口罪
    （起訴書漏載法條）。被告運輸前持有第二級毒品大麻之低度行為為運輸之高度
    行為所吸收，不另論罪。又其以一行為同時觸犯上開二罪，為想像競合犯，應從
    一重之運輸第二級毒品罪處斷。查被告在偵查犯罪職權機關發覺其為犯人前，向
    台灣台北地方法院檢察署檢察官遞狀主動自首其犯行並表示願意接受裁判，有其
    九十年八月二十七日「自首自訴狀」在卷可稽，應依刑法第六十二條前段規定減
    輕其刑。爰審酌被告犯罪之動機、目的、手段、所生危害及其犯罪後主動自首坦
    承犯行深表悔意之態度等一切情狀，量處如主文所示之刑。扣案之第二級毒品大
    麻七包（查獲時秤重為淨重四百八十一點四公克，嗣經兩次鑑定後淨重四百六十
    五點零五公克）及大麻香煙四十九支（經兩次鑑定後總重三十點三三公克），係
    查獲之毒品，應依毒品危害防制條例第十八條第一項前段規定沒收銷燬之；另扣
    案之捲煙紙其中二盒，係被告所有供捲用第二級毒品大麻犯罪所用之物，業據被
    告供明在卷，應依刑法第三十八條第一項第二款規定宣告沒收。至扣案之捲煙器
    二個、捲煙紙其餘三十二盒、電子磅秤一個等物，業據被告否認為其所有，且查
    無其他積極證據足認確係被告所有，復均非專供製造或施用毒品之器具，亦均非
    供被告運輸毒品犯罪所用之物，爰均不另為沒收之宣告，附此敘明。
據上論斷，應依刑事訴訟法第二百九十九條第一項前段，毒品危害防制條例第四條第
二項、第十八條第一項前段，修正前懲治走私條例第二條第一項，刑法第十一條前段
、第二條第一項但書、第五十五條、第六十二條前段，判決如主文。
本案經檢察官乙○○到庭執行職務
中      華      民      國    九十二    年      七      月    三十一    日
                                      臺灣臺北地方法院刑事第三庭
                                          法  官  劉  台  安
右正本證明與原本無異。
如不服本判決，應於判決送達後十日內，向本院提出上訴狀。
                                          書記官  張  汝  琪
中      華      民      國    九十二    年      八      月      四      日
附錄本案論罪科刑法條全文
毒品危害防制條例第四條第二項、修正前懲治走私條例第二條第一項
毒品危害防制條例第四條
製造、運輸、販賣第一級毒品者，處死刑或無期徒刑；處無期徒刑者，得
併科新台幣一千萬元以下罰金。
製造、運輸、販賣第二級毒品者，處無期徒刑或七年以上有期徒刑，得併
科新台幣七百萬元以下罰金。
製造、運輸、販賣第三級毒品者，處五年以上有期徒刑，得併科新台幣五
百萬元以下罰金。
製造、運輸、販賣專供製造或施用毒品之器具者，處一年以上七年以下有
期徒刑，得併科新台幣一百萬元以下罰金。
前四項之未遂犯罰之。
懲治走私條例第二條
私運管制物品進口、出口逾公告數額者，處七年以下有期徒刑，得併科新
臺幣三百萬元以下罰金。
以犯前項之罪為常業者，處三年以上十年以下有期徒刑，得併科新臺幣五
百萬元以下罰金。
第一項之未遂犯罰之。
第一項所稱管制物品及其數額，由行政院公告之。


司法院資訊處製作；財團法人民間司法改革基金會備份。
